臺灣高等法院民事裁定　　　　　　　　　 96年度抗字第967號
抗　告　人　甲○○
上列抗告人與相對人永豐商業銀行股份有限公司間假扣押事件，
對於中華民國96年5月18日台灣板橋地方法院96年度裁全字第346
7號裁定，提起抗告，本院裁定如下：
    主      文
原裁定關於准相對人供擔保後對抗告人之財產予以假扣押部分廢
棄。
上開廢棄部分，相對人於原法院之聲請駁回。
聲請訴訟費用關於抗告人部分及抗告訴訟費用由相對人負擔。
    理      由
一、相對人於原法院聲請意旨略以：債務人仙通貨運交通有限公
    司（下稱仙通公司）於民國（下同）94年12月16日向伊公司
    （原名為台北區中小企業銀行股份有限公司，嗣更名為台北
    國際商業銀行股份有限公司，後因合併再更名為永豐商業銀
    行股份有限公司）借款新台幣 （下同）600萬元，未依約償
    還本息視為全部到期 ，尚有3,492,399元及其利息、違約金
    迄未清償，債務人游炳陽、林麗純及相對人為連帶保證人，
    應負連帶清償責任，據查仙通公司已停止營業，且因存款不
    足致票據退票7張金額計為1,388,982元，並正將所有財產搬
    遷隱匿，致日後有不能強制執行或甚難執行之虞，為保全強
    制執行，願供擔保聲請假扣押云云。
二、原法院裁定意旨略以：相對人聲請假扣押，業據提出保證書
    暨約定書、借據等影本為證，堪認已就假扣押之本案請求為
    必要之釋明。而就「假扣押之原因」所為之釋明，相對人亦
    提出台灣票據交換所第一類票據信用資料查覆單乙份供即時
    調查 ，該份查覆單記載仙通公司已有因存款不足遭退票7張
    之紀錄，且公司已停止營業，顯有達無資力狀態之嫌，有日
    後不能強制執行或甚難執行之虞，已能大致釋明其所主張之
    「假扣押原因」，釋明雖有不足之處，惟既陳明願供擔保以
    代釋明之不足，其請求自應准許等語。
三、抗告意旨略以：伊雖於86年9月18日與相對人前身台北區中
    小企業銀行股份有限公司簽訂保證書，願保證仙通公司對該
    銀行一切債務以1千萬元為限，與仙通公司負同一債務 ，各
    負全部清償責任，惟該保證責任限於仙通公司於86年至89年
    間對相對人公司所負之信用借款450萬元 ，且該借款業已清
    償，伊所負之保證責任已歸於消滅。又系爭借款發生時間為
    94年12月16日，斯時相對人公司已更名為為永豐商業銀行股
    份有限公司，相對人公司要求仙通公司依其新格式保證書尋
    找2名連帶保證人擔保 ，仙通公司遂委託第三人游炳陽、林
    麗純為系爭借款之連帶保證人，並重新簽訂新格式保證書，
    伊所簽訂之上開保證書已失效力，伊就系爭借款無須與仙通
    公司負同一債務。原法院未查，認伊為系爭借款之連帶保證
    人，而准相對人對伊所有之財產予以假扣押，顯有違誤，求
    予廢棄原裁定云云。
四、按債權人就金錢請求或得易為金錢請求之請求，欲保全強制
    執行，得聲請假扣押；又請求及假扣押之原因，應釋明之。
    釋明如有不足，而債權人陳明願供擔保或法院認為適當者，
    法院得定相當之擔保，命供擔保後為假扣押，民事訴訟法第
    522條第1項、第526條第1、2項分別定有明文 。又修正後之
    民事訴訟法第526條第2項，已將「債權人雖未為前項釋明，
    如就債務人所應受之損害已供法院所定之擔保者，得命為假
    扣押」之規定，修正為「前項釋明如有不足，而債權人陳明
    願供擔保或法院認為適當者，法院得定相當之擔保，命供擔
    保後為假扣押」，以與同條第1項規定 「請求及假扣押之原
    因，應釋明之」相呼應。是請求及假扣押之原因，債權人如
    未先為釋明，縱就債務人所應受之損害供法院所定之擔保者
    ，亦不得命為假扣押，必因釋明而有不足，並經債權人陳明
    願供擔保或法院認為適當者，始得命供擔保後為假扣押（最
    高法院94年度台抗字第156號裁定意旨參照）。
五、經查，相對人主張仙通公司於94年12月16日向伊借款600萬
    元，仙通公司未依約償還本息視為全部到期，尚有3,492,39
    9元及其利息、違約金迄未清償 ，債務人游炳陽、林麗純及
    相對人為連帶保證人，應負連帶清償責任等語，業據提出保
    證書、借據等影本為證 （原法院卷第6-8頁），足認相對人
    就本件假扣押之請求已為釋明。又相對人主張仙通公司已停
    止營業，且因存款不足致票據退票7張金額計為1,388,982元
    ，並正將所有財產搬遷隱匿云云，雖提出仙通公司第一類票
    據信用資料查覆單為證（原法院卷第5頁） ，然僅能釋明仙
    通公司恐有日後有不能強制執行或甚難執行之虞，就抗告人
    是否有隱匿財產，致日後有不能強制執行或甚難執行之虞，
    並未提出可供即時調查使法院信其主張為真實之證據以為釋
    明，尚難認就假扣押原因已盡釋明之責，縱供擔保亦不足以
    補釋明之欠缺，依據上開說明，相對人對抗告人為假扣押之
    聲請，自不應准許。是原法院依相對人之聲請，於為抗告人
    供擔保後，得對抗告人之財產為假扣押，於法尚有未洽。
    本件抗告人提起抗告請求廢棄原裁定，為有理由，爰由本院
    原裁定此部分廢棄，更為裁定如主文第2項所示。
六、據上論結，本件抗告為有理由，爰裁定如主文。
中　　華　　民　　國　　96　　年　　7 　　月　　30　　日
                    民事第十五庭
                        審判長法  官  林恩山
                              法  官  陳駿璧
                              法  官  黃國永
正本係照原本作成。
本裁定除以適用法規顯有錯誤為理由，並經本院許可外，不得再
抗告。如提起再抗告，應於收受後10日內委任律師為訴訟代理人
向本院提出再抗告狀。並繳納再抗告費新台幣１千元。
中　　華　　民　　國　　96　　年　　7 　　月　　30　　日
　　　　　　　　　　　　　　　書記官  葉國乾
